【裁判字號】    89,台上,5889
【裁判日期】    891005
【裁判案由】    殺人未遂等罪
【裁判全文】
最高法院刑事判決                              八十九年度台上字第五八八九號
    上   訴   人  台灣高等法院檢察署檢察官
    上訴人即被告  甲○○
                          送達.
    被        告  乙○○
    右   一   人
    選 任辯護 人  沈濟民律師
右上訴人等因被告等殺人未遂等罪案件，不服台灣高等法院中華民國八十九年三月三
十一日第二審判決（八十八年度上訴字第二五五六號，起訴案號：台灣台北地方法院
檢察署八十七年度偵字第一七六九五、二○七六五、二○九一八號），提起上訴，本
院判決如左：
    主  文
原判決撤銷，發回台灣高等法院。
    理  由
本件原判決撤銷第一審關於上訴人即被告甲○○殺人部分及被告乙○○部分之科刑判
決，改判仍論處被告甲○○共同殺人未遂罪刑，並諭知被告乙○○無罪，及維持第一
審論處被告甲○○未經許可持有手槍罪刑，駁回甲○○在第二審此部分上訴，固非無
見。
惟按：（一）審理事實之法院，對於案內一切證據，除認為不必要者外，均應詳為調
查，然後基於調查所得之心證，以為判斷事實之基礎，如有應行調查之證據未經依法
調查，或證據雖已調查而其內容尚未明瞭者，即與未經調查無異，如遽行判決，即屬
刑事訴訟法第三百七十九條第十款所稱之當然違背法令。查乙○○如何邀約甲○○共
同協商本件犯行，並至台北市雯文卡拉ＯＫ飲酒唱歌會合綽號「阿九」之人，由「阿
九」者開車號ＪＲ－三二六八號ＢＭＷ自用小客車載乙○○、甲○○，再會合綽號「
阿飛」、「大胖」二人，由甲○○下車與「阿飛」、「大胖」共搭計程車，跟隨乙○
○之ＢＭＷ小客車，至台北市○○○路○段、臥龍街口尋找被害人鄭崑崙，並槍擊被
害人，槍擊後，乙○○以電話要求甲○○一人承擔所有罪責等情，業據甲○○於一審
民國八十七年十二月十五日訊問時供述甚詳（見一審卷一第一二○至一二二頁），又
本件案發於八十七年八月二十五日凌晨三時許，被害人於當日凌晨四時許於台北醫學
院警察訊問時，即指稱係綽號「小烏龜」（即乙○○）所為，同日下午第二次警訊時
，仍為同一指訴，有八十七年八月二十五日兩次警訊筆錄在卷可證（見偵查卷第十至
十一頁），以當時距案發不久，被害人之記憶當屬清晰而深刻，且在槍傷疼痛之餘，
似無蓄意編造誣陷乙○○之理，再乙○○與甲○○二人早在八十二年間因案在台灣高
雄監獄執行時，即已認識，乙○○當時即知甲○○真名，均為被告等於一審所直承（
見一審卷二第一六三頁），即甲○○於警訊時亦供稱：「我與乙○○有認識，是好朋
友」等語（見偵查卷第七頁背面），乙○○既自始知悉甲○○之本名，何以於警訊時
需稱：自友人處得知槍傷鄭某者為李建德，將策動其投案云云，嗣甲○○果亦冒李建
德之名投案，如此巧合？且乙○○自偵查及一審最初訊問中均否認知悉甲○○冒名李
建德之事，究被告等間有無隱情，甲○○於一審供稱乙○○要伊承擔全部罪責之前開
自白是否全非可信，得否謂乙○○不成立犯罪，饒有研求之餘地。原判決對甲○○不
利乙○○之證言未予採信，疏未載明其理由，且未詳予審酌，遽為乙○○無罪之判決
，自難謂為適法。（二）當事人於審判期日前，或審判期日，聲請調查之證據，如與
待證事實有重要關係，且非不能調查或不易調查，而法院未予調查，又未認其無調查
之必要，以裁定駁回之，亦未於判決理由內予以說明，其所踐行之訴訟程序，自難謂
非違法。查甲○○八十八年十月十三日及八十九年一月二十八日刑事答辯狀均曾主張
扣案之槍彈係借自綽號「大胖」、「白馬」之李瑞麟，請求當庭指認云云（見原審卷
二第四十三頁及第一六五頁），苟該槍彈確為李瑞麟所有，被告甲○○於警訊所稱槍
彈來自已故陳永和之供述即非真實，原審未予調查，亦未說明不予採信之理由，遽行
判決，尚嫌速斷。（三）有罪之判決書，應於理由內記載認定犯罪事實所憑之證據，
所謂證據，舉凡犯罪行為之實施及態樣，與適用法律有關之一切證據，均應詳為記載
，否則即有理由不備之違法。原判決事實欄雖認定被告甲○○以扣案之手槍射殺被害
人鄭崑崙等情，惟扣案之槍彈於偵查中經鑑驗後（見偵查卷第三十一頁），究有無殺
傷力，是否確為被告甲○○持以犯案所用，均未據原判決說明其依據，亦有理由不備
之違法。以上或為上訴意旨所指摘，或為本院得依職權調查之事項，應認原判決有發
回更審之原因。
據上論結，應依刑事訴訟法第三百九十七條、第四百零一條，判決如主文。
中      華      民      國    八十九    年      十      月      五      日
                              最高法院刑事第三庭
                                  審判長法官  陳  錫  奎
                                        法官  洪  清  江
                                        法官  吳  昆  仁
                                        法官  李  伯  道
                                        法官  陳  世  雄
      右正本證明與原本無異
                                              書  記  官
中      華      民      國    八十九    年      十      月     十三     日


司法院資訊處製作；財團法人民間司法改革基金會備份。
